臺灣臺中地方法院刑事判決
109年度訴字第1507號
公  訴  人  臺灣臺中地方檢察署檢察官
被      告  陳禾庭


上列被告因違反毒品危害防制條例案件，經檢察官提起公訴（10
9年度毒偵字第912號）及移送併辦（109年度毒偵字第2297號）
，本院判決如下：
    主    文
乙○○施用第一級毒品，累犯，免刑。扣案之針筒、分裝鏟各壹支
及粉末壹包（驗餘淨重貳點貳肆公克）均沒收。
    犯罪事實
一、乙○○明知海洛因為毒品危害防制條例第2條第2項第1款所明
    定之第一級毒品，不得非法持有、施用，竟基於施用第一級
    毒品海洛因之犯意，於民國109年3月18日上午7時許，在其位
    於臺中市○○區○○○路000號住處內，以將海洛因置入針筒後注
    射其靜脈血管方式，施用第一級毒品海洛因1次。嗣於109年
    3月20日（起訴書誤載為109年9月20日）上午7時1分，經警
    持本院核發之搜索票至上址搜索，扣得針筒、分裝鏟各1支
    及粉末1包（驗餘淨重2.24公克），並徵得其同意採集其尿液
    送驗後，結果呈嗎啡陽性反應，因而查悉上情。
二、案經臺中市政府警察局第三分局報告臺灣臺中地方檢察署檢
    察官偵查起訴及移送併辦。
    理    由
一、本判決下述所引用被告以外之人於審判外之供述證據，均經
    本院於審判時當庭直接提示而為合法調查，檢察官及被告乙
    ○○均同意作為證據（見本院卷第160頁），而本院審酌上開
    供述證據資料製作時之情況，並無不當取供或證明力明顯過
    低之瑕疵，認以之作為證據應屬適當，依刑事訴訟法第159
    條之5規定，認均具有證據能力。而本案所引用之其餘非供
    述證據，並無證據證明係實施刑事訴訟程序之公務員違背法
    定程序所取得，依刑事訴訟法第158條之4規定之反面解釋，
    應認均具有證據能力，併此敘明。
二、上開犯罪事實，業據被告於警詢、偵查及本院審理中坦承不
    諱〈見109毒偵912卷（下稱偵1卷）第35頁至第36頁、第121
    頁至第122頁、本院卷第49頁、第171頁〉，復有針筒、分裝
    鏟及粉末1包扣案可憑，其中粉末1包經送法務部調查局濫用
    藥物實驗室鑑定，雖未發現含法定毒品成分，有法務部調查
    局濫用藥物實驗室109年4月20日調科壹字第10923005910號
    鑑定書在卷可證（見偵1卷第151頁），然被告於本院審理中
    供稱：扣案物品都是我所有，其中針筒是用來施打海洛因使
    用；分裝鏟是用來將海洛因放入針筒的工具；粉末1包為葡
    萄糖，用來稀釋海洛因以吸食等語（見本院卷第168頁）。
    且其為警採集之尿液送驗後，結果呈嗎啡陽性反應等情，有
    正修科技大學超微量研究科技中心尿液檢驗報告、臺中市政
    府警察局第三分局偵辦毒品案件尿液檢體對照表、勘查採證
    同意書附卷可參（見偵1卷第61頁至第63頁、第147頁），足
    認被告上開自白與事實相符，堪以採信。綜上，本案事證明
    確，被告犯行堪以認定，應依法論科。
三、論罪科刑
  ㈠查海洛因為毒品危害防制條例第2條第2項第1款所明定之第一
    級毒品，不得非法持有、施用。核被告所為，係犯毒品危害
    防制條例第10條第1項之施用第一級毒品罪。又被告持有第
    一級毒品並進而施用，其持有之低度行為為施用之高度行為
    所吸收，不另論罪。
　㈡公訴人以109年度毒偵字第2297號移送併辦部分（見本院卷第
    67頁至第68頁），與本案起訴被告施用第一級毒品部分之犯
    罪事實相同，故併予審理。　
　㈢被告前因違反毒品危害防制條例案件，經本院分別判處有期
    徒刑10月、9月確定，並經本院以106年度聲字第4989號裁定
    應執行有期徒刑1年5月確定，經移送入監，嗣於108年3月20
    日因縮短刑期假釋並付保護管束，並於108年5月16日保護管
    束期滿，視為執行完畢，有臺灣高等法院被告前案紀錄表存
    卷可查。其於上開有期徒刑執行完畢後5年內故意再犯本案
    有期徒刑以上之罪，為累犯。
　㈣經查：　
　⒈⑴毒品危害防制條例第20條第3項、第23條第2項業於109年1月
    15日修正公布，同時增訂第35條之1規定，並均於109年7 月
    15日施行生效（即於被告行為後施行生效）。修正後同條例
    第35之1條第2款規定：「本條例中華民國108年12月17日修
    正之條文施行前犯第10條之罪之案件，於修正施行後，依下
    列規定處理：…二、審判中之案件，由法院或少年法院（地
    方法院少年法庭）依修正後規定處理；依修正後規定應為不
    起訴處分或不付審理之裁定者，法院或少年法院（地方法院
    少年法庭）應為免刑之判決或不付審理之裁定。」。修正後
    同條例第35之1條第2款顯屬刑法第2條第1項之特別規定，應
    優先適用。是犯第10條之罪者，不論係修正前後，均應依新
    法規定處理。⑵次按修正後毒品危害防制條例第20條規定：
    「（第1項未修正）犯第10條之罪者，檢察官應聲請法院裁
    定，或少年法院（地方法院少年法庭）應先裁定，令被告或
    少年入勒戒處所觀察、勒戒，其期間不得逾2月。（第2項未
    修正）觀察、勒戒後，檢察官或少年法院（地方法院少年法
    庭）依據勒戒處所之陳報，認受觀察、勒戒人無繼續施用毒
    品傾向者，應即釋放，並為不起訴之處分或不付審理之裁定
    ；認受觀察、勒戒人有繼續施用毒品傾向者，檢察官應聲請
    法院裁定或由少年法院（地方法院少年法庭）裁定令入戒治
    處所強制戒治，其期間為6個月以上，至無繼續強制戒治之
    必要為止。但最長不得逾1年。（第3項修正為）依前項規定
    為觀察、勒戒或強制戒治執行完畢釋放後，3年後再犯第10
    條之罪者，適用前2項之規定。」。修正後毒品危害防制條
    例第23條第2項規定：「觀察、勒戒或強制戒治執行完畢釋
    放後，3年內再犯第10條之罪者，檢察官或少年法院（地方
    法院少年法庭）應依法追訴或裁定交付審理。」。現行毒品
    危害防制條例既認施用毒品者具有「病患性犯人」特質，強
    調「治療勝於處罰」、「醫療先於司法」，對於第20條第3
    項及第23條第2項所謂「3年後（內）再犯」，自應跳脫以往
    窠臼，以「3年」為期，建立「定期治療」之模式。準此，
    第20條第3項規定中所謂「3年後再犯」，只要本次再犯（不
    論修正施行前、後）距最近1次觀察、勒戒或強制戒治執行
    完畢釋放，已逾3年者，即該當之，不因其間有無犯第10條
    之罪經起訴、判刑或執行而受影響（最高法院109年度台上
    字第3826號裁定意旨參照）。⑶又按毒品危害防制條例第35
    條之1第2款前段所稱「依修正後規定處理」，就本次再犯第
    10條之罪，距最近1次觀察、勒戒或強制戒治執行完畢釋放
    後，已逾3年者，法院得視個案情形，就依職權裁定令被告
    入勒戒處所觀察、勒戒，或依刑事訴訟法第303條第1款規定
    為不受理之判決，擇一適用（最高法院109年度台抗字第177
    1號裁定意旨參照）。
　⒉被告本案施用第一級毒品案件，經檢察官提起公訴，於109年
    6月19日即毒品危害防制條例109年7月15日修正施行生效前
    繫屬於本院之情，有臺灣臺中地方檢察署109年6月19日中檢
    增閏109毒偵912字第1099062662號函及本院收案戳章在卷可
    憑（見本院卷第9頁），則本案於毒品危害防制條例修正施
    行生效時，屬審判中之案件，應由本院依修正後毒品危害防
    制條例第20條第3項、第1項、第35條之1第2款規定處理。被
    告雖曾因施用毒品案件，經本院裁定，移送觀察、勒戒後，
    認無繼續施用毒品傾向，於97年6月20日觀察、勒戒執行完
    畢釋放出所，由臺灣臺中地方法院檢察署（現更名為臺灣臺
    中地方檢察署）檢察官以97年度毒偵字第2389號為不起訴處
    分確定；復於前開觀察、勒戒執行完畢釋放後5年內，因施
    用毒品案件，經本院98年度訴字第1762號判決判處有期徒刑
    6月確定。其後並有多次因施用毒品案件為法院判處罪刑，
    然自前次觀察、勒戒執行完畢釋放後，迄本案為施用第一級
    毒品行為止，均未曾再因施用毒品案件經法院裁定送觀察、
    勒戒或強制戒治之執行，有臺灣高等法院被告前案紀錄表在
    卷可稽，揆諸前開說明，被告本次3犯以上之施用第一級毒
    品犯行，距最近1次犯該罪經依毒品危害防制條例第20條第1
    項、第2項規定裁定觀察、勒戒或強制戒治執行完畢釋放後
    ，已逾3年。是以，本案應回歸適用觀察、勒戒及強制戒治
    之規定。
　⒊本院依前揭說明及規定，以109年度訴字第1507號裁定令被告
    入勒戒處所觀察、勒戒，經移送勒戒處所執行觀察、勒戒後
    ，認無繼續施用毒品傾向，於110年11月24日釋放出所等情
    ，有臺灣高等法院被告前案紀錄表、法務部○○○○○○○○110年1
    1月19日中戒所衛字第11010007700號函檢暨檢附資料、臺灣
    臺中地方檢察署110年12月1日中檢謀閏110院觀執緝25字第1
    109120570號函在卷可稽（見本院卷第123頁至第128頁）。
    是依毒品危害防制條例第35條之1第2款規定，就被告本案施
    用第一級毒品之行為，自應為免刑之判決。
四、沒收：按供犯罪所用、犯罪預備之物或犯罪所生之物，屬於
    犯罪行為人者，得沒收之，刑法第38條第2項前段定有明文
    。查扣案之針筒、分裝鏟及粉末1包，均為被告所有，且係
    供其施用第一級毒品海洛因所用之物，業據被告供承在卷（
    見本院卷第168頁），爰依上開規定，均併予宣告沒收。
據上論斷，應依刑事訴訟法第299條第1項但書，毒品危害防制條
例第10條第1項、第35條之1第2款（修正後），刑法第11條前段
、第47條第1項、第38條第2項前段，判決如主文。　　
本案經檢察官甲○○提起公訴及移送併辦，檢察官丙○○到庭執行職
務。
中　　華　　民　　國　　111 　年　　3 　　月　　17　　日
                  刑事第五庭  審判長法  官  唐中興
　　　　　　　　　                  法  官  李怡真
　　　　　　　　　                  法  官  黃世誠
以上正本證明與原本無異。
如不服本判決應於收受送達後20日內向本院提出上訴書狀，並應
敘述具體理由；其未敘述上訴理由者，應於上訴期間屆滿後20日
內向本院補提理由書（均須按他造當事人之人數附繕本）「切勿
逕送上級法院」。
　　　　                            書記官  楊均謙
中　　華　　民　　國　　111 　年　　3 　　月　　17　　日
附錄論罪科刑法條
毒品危害防制條例第10條
施用第一級毒品者，處6月以上5年以下有期徒刑。
施用第二級毒品者，處3年以下有期徒刑。